【裁判字號】    92,聲,2793
【裁判日期】    921205
【裁判案由】    發還扣押物
【裁判全文】
臺灣桃園地方法院刑事裁定                        九十二年度聲字第二七九三號
    聲  請  人  甲○○
右列聲請人聲請發還扣押物，本院裁定如左：
    主  文
聲請駁回。
    理  由
一、聲請意旨略以：車號三Ｋ─七九五號大貨車為被告所有，惟本案已於九十二年十
    一月十三日判處有期徒刑一年二月，緩刑四年在案，爰聲請發還扣押物予聲請人
    等語。
二、按「扣押，除由法官或檢察官親自實施外，得命檢察事務官、司法警察官或司法
    警察執行。命檢察事務官、司法警察官或司法警察執行扣押者，應於交與之搜索
    票內記載其事由。」、「有左列情形之一者，檢察官、檢察事務官、司法警察官
    或司法警察，雖無搜索票，得逕行搜索住宅或其他處所：一因逮捕被告、犯罪嫌
    疑人或執行拘提、羈押，有事實足認被告或犯罪嫌疑人確實在內者。二因追躡現
    行犯或逮捕脫逃人，有事實足認現行犯或脫逃人確實在內者。三有明顯事實足信
    為有人在內犯罪而情形急迫者。檢察官於偵查中確有相當理由認為情況急迫，非
    迅速搜索，二十四小時內證據有偽造、變造、湮滅或隱匿之虞者，得逕行搜索，
    或指揮檢察事務官、司法警察官或司法警察執行搜索，並層報檢察長。前二項搜
    索，由檢察官為之者，應於實施後三日內陳報該管法院；由檢察事務官、司法警
    察官或司法警察為之者，應於執行後三日內報告該管檢察署檢察官及法院。法院
    認為不應准許者，應於五日內撤銷之。第一項、第二項之搜索執行後未陳報該管
    法院或經法院撤銷者，審判時法院得宣告所扣得之物，不得作為證據。」「扣押
    物若無留存之必要者，不待案件終結，應以法院之裁定或檢察官命令發還之；其
    係贓物而無第三人主張權利者，應發還被害人。扣押物，因所有人、持有人或保
    管人之請求，得命其負保管之責，暫行發還。」，刑事訴訟法第一百三十六條、
    第一百三十一條、第一百四十二條分別定有明文。從而，法院僅得就檢察事務官
    、司法警察官、司法警察經合法程序扣押所取得之本案扣押物審酌有無留存之必
    要。
三、經查，本件被告甲○○違反廢棄物清理法案件，被告甲○○並非遭逮捕之現行犯
    ，其所有之上開大貨車，非以逕行搜索後予以扣押，且亦非由檢察事務官、司法
    警察官或司法警察持本院所核發之搜索票予以搜索扣押，僅是由桃園縣龜山鄉公
    所以電話向臺灣桃園地方法院檢察署檢察官請示後，予以暫時移置至桃園縣警察
    局坪頂拖吊場保管，是該輛大貨車並非檢察事務官、司法警察官及司法警察經合
    法程序扣押所取得之本案扣押物，從而參諸前開規定，本院自無從審酌是否適宜
    發還，是本件聲請為無理由，應予駁回。聲請人宜另循警察行政程序辦理，附此
    敘明。
三、爰依刑事訴訟法第二百二十條，裁定如主文。
中      華      民      國    九十二    年     十二     月      五      日
                              臺灣桃園地方法院刑事第十庭
                                        法  官   李桂英
右正本證明與原本無異。
如不服本裁定，應於裁定送達後五日內向本院提出抗告狀。
                                        書記官   張淑芬
中      華      民      國    九十二    年     十二     月      十      日


司法院資訊處製作；財團法人民間司法改革基金會備份。
